臺灣臺東地方法院刑事判決　　　　　　　　　　　　　　九十年度易字第三九八號
　　公　訴　人　臺灣臺東地方法院檢察署檢察官
　　被　　　告　己○○
右列被告因恐嚇案件，經檢察官提起公訴（九十年度偵字第八四號），本院判決如左
：
    主  文
己○○以加害生命、財產之事，恐嚇他人致生危害於安全，累犯，處有期徒刑伍月，
如易科罰金，以參佰元折算壹日。
    事  實
一、己○○前於民國八十六年間因搶奪案件，經本院判處有期徒刑十月，並經臺灣高
    等法院花蓮分院判決駁回上訴確定，於八十九年一月十七日執行完畢，猶仍不知
    ，復於八十九年十一月十二日下午三時許，前往戊○○（即起訴書所載Ａ１）之
    住處，欲討回伊所有之三支行動電話，在臺東縣臺東市○○街一二二巷巷口，適
    見戊○○與其表姐乙○○（即起訴書所載Ａ３）騎腳踏車正欲返家，己○○即開
    口要求戊○○返還行動電話，竟遭其拒絕，二人遂發生爭執，己○○即對戊○○
    恫稱：如不返還，要用火燒你家，要妳全家死光光等語，以此加害生命、財產之
    事恐嚇之，使戊○○心生畏懼，致生危害於其安全，戊○○遂欲逃跑回家，己○○隨即在後追趕，又以手拉住戊○○，使之不慎跌倒（未成傷），嗣返家後，因
    己○○仍欲強行索討，戊○○乃以電話報警，而查悉上情。
二、案經戊○○訴由臺東縣警察局移送臺灣臺東地方法院檢察署檢察官偵查起訴。
    理  由
一、訊據被告己○○固不否認有於右揭時、地向告訴人戊○○索討行動電話之事實，
    惟矢口否認有何恐嚇之犯行，辯稱：係因之前戊○○未經伊同意而竊取伊所有之
    行動電話，伊才向其催討，伊只是要拿回自己的手機而已，並未出言恐嚇云云。
    經查：
（一）被告如何於右揭時、地恐嚇告訴人等情，迭據告訴人於警訊、偵查及本院囑託
      臺灣雲林地方法院訊問時指訴歷歷，核與證人即在場目擊之乙○○於警訊及本
      院調查時證述相符，有各該筆錄在卷可憑。
（二）雖證人乙○○於本院九十一年一月十六日調查時，曾改口證稱當時並未聽聞被
      告恐嚇戊○○等語。然按證人之陳述有部分前後不符，或相互間有所歧異時，
      究竟何者為可採，法院仍得本其自由心證予以斟酌，非謂一有不符或矛盾，即
      應認其全部均為不可採，最高法院著有七十四年台上字第一五九九號判例可資
      參照。查證人乙○○於警訊時證稱：「我表妹於八十九年十一月十二日下午
      十五時三十分在臺東市○○街一二二巷口被一名男子動手打臉並恐嚇戊○○交
      付新台幣四萬元作為借用手機及之前所花費用，不給錢就以『要你全家死光光
      及你家會燒掉』之語恐嚇我表妹戊○○」、「因為當時我和戊○○要買完下酒
      菜後，我騎腳踏車載戊○○要回家途中，我表妹就被這名男子追追到臺東市○○街一二二巷口被這一名男子恐嚇，當時我在場」等語（見警卷第第十六頁）
      ，嗣於本院九十一年五月十四日調查時證稱：「（當天己○○有和她起衝突？
      ）有，己○○追著戊○○跑，他講說你在跑看看，己○○有拉到她的衣服，我
      有聽到吵架聲」、「（你有聽到己○○恐嚇戊○○？）有，他說如果你沒有把
      手機還給我，我就把你們家的房子燒掉，殺你全家」等語，二次證述之主要情
      節均相符合，且言詞表達方式並非千篇一律而有捏造證言後記誦之嫌，次參諸
      證人乙○○於本院九十一年一月十六日調查時證稱其當天騎腳踏車載告訴人，
      看到被告的時候告訴人就下車躲起來‧‧被告就去找告訴人，被告找到她後就
      追她，告訴人就不小心跌倒，被告拉她的衣服‧‧等語，其就被告與告訴人間
      發生爭執乙節亦均為相同之證述，復為被告所不爭，其僅就是否聽聞被告恐嚇
      之言詞部分略有出入，顯係有意迴避本件事實之重點，而當時被告係全程在場
      聆聽，證人乙○○不免因此畏懼，心理上受有極大之壓力，而無法為完全陳述
      ；至本院九十一年五月十四日調查時，本院係採取隔離訊問之方式，使證人乙○○陳述其所見聞之情形，經核與其警訊中所證述之情節並無出入，質之證人
      乙○○為何前後證述不一，當庭證稱：「（為甚麼上次庭訊時你說沒有看到他
      們拉扯，也沒有聽到他們講甚麼話？）我那時候不敢講。」等語，益徵證人乙○○在面對被告恐遭報復而所生心理壓力之情況下，致其無法為與真實相符之
      陳述。且證人乙○○於本院第一次調查時並未命其具結，第二次調查時始命其
      具結，衡情證人於具結之後必須負擔偽證罪責，所為證詞應更加慎重，猶仍為
      不利於被告而為與警訊時所述相同之證言，足認其第二次於本院調查時所為之
      證言與事實相符，是以本件自應以證人經過具結而在毫無心理壓力之情況下所
      為之證詞，較為可採。
（二）再查，被告向告訴人索討行動電話，雙方發生爭執，告訴人並取下被告之機車
      鑰匙以阻撓被告，適證人即告訴人之祖母丙○○在場，被告復與之爭執，嗣並
      由證人丙○○將其中一支行動電話返還被告乙節，業據被告供承在卷，且證人
      即告訴人之姑姑丁○○亦到庭證稱：「（乙○○有沒有跟你提過己○○在追戊○○？）有，當天有跟我講，我問戊○○到底有沒有拿，她說有，我叫她還給
      己○○，當時我有跟己○○交談，他很凶，他說戊○○大哥大不還他才過來」
      等語，足見被告向告訴人索討行動電話之態度惡劣，則其當時出言恐嚇告訴人
      之情形顯屬洵常。
（三）又按，刑法上之恐嚇罪係以將來加害生命、身體、自由、名譽、財產之事，恐
      嚇他人使人心生畏佈，致生危害於安全者而言，不必以發生實害為要件；而被
      害人是否心生畏懼，應本於社會客觀經驗法則以為判斷基準，其判斷重點，實
      係在於是否使人心生畏懼，致危害安全。查被告對告訴人所言：如不返還，要
      用火燒你家，要妳全家死光光等語，在客觀上已足有以加害生命財產之事，使
      告訴人心生畏懼，致生危害於安全之情形；又證人即臺東縣警察局少年警察隊
      警員甲○○於本院調查時亦證稱：「她說她被被告恐嚇，恐嚇是她自己向我們
      報案的」、「（她當時回答的時候意思清楚嗎？）意思清楚，精神狀況正常，
      我們沒有誘導她回答」等語（見本院九十一年五月十四日訊問筆錄），並有臺
      東縣警察局九十年十二月二十八日（九十）警民服字第一一二四八號函及所附
      臺東縣警察局勤務指揮中心受理各類案件紀錄通報表、受處理案件處理系統資
      料各一件在卷可佐，顯見告訴人當時已感受人身安全受到危害，亟須立即採取
      必要保護措施，足證被告確有上揭犯行。
（四）被告雖又辯稱證人均係告訴人之親屬，所為之證詞不得作為證據云云，亦有誤
      會。蓋告訴人之親屬在刑事訴訟法上並無不得作證之限制，其證言是否可採，
      照刑事訴訟法第二百六十九條（現為第一百五十五條）規定，審理事實之法院
      原有自由判斷之權，最高法院亦著有二十九年上字第二○三號判例可供參照。
      本件證人乙○○、丙○○及丁○○固分別係告訴人之表姐、祖母及姑姑，惟本
      院參酌當時一切證據資料，認其所為證述不利於被告之部分與當時客觀情況
      並無不符，堪屬可採。是以本院綜合全卷證據資料而為判斷，資以認定被告之
      犯行，自難謂採信前開證人之證述有違證據法則。
（五）綜右所述，被告所辯顯係事後避就之詞，委無可採。本件事證明確，被告犯行
      堪以認定。
二、核被告所為，係犯刑法第三百零五條之恐嚇罪。查被告前於八十六年間因搶奪案
    件，經本院判處有期徒刑十月，並經臺灣高等法院花蓮分院判決駁回上訴確定，
    於八十九年一月十七日執行完畢，有臺灣高等法院被告全國前案紀錄表乙件在卷
    可稽，其前受有期徒刑執行完畢後，於五年以內再犯有期徒刑以上之本罪，為累
    犯，應依刑法第四十七條之規定，加重其刑。爰審酌被告為索討行動電話，卻不
    思以合法途徑請求、犯罪之動機、目的、手段、犯罪所生之損害，及犯後仍飾詞
    狡辯，態度不佳等一切情狀，量處如主文所示之刑。又被告行為後，刑法第四十
    一條已於九十年一月四日修正，同年月十日經總統公布，修正後之刑法第四十一
    條規定：「犯最重本刑為五年以下有期徒刑以下之刑之罪，而受六個月以下有期
    徒刑或拘役之宣告，因身體、教育、職業、家庭之關係或其他正當事由，執行顯
    有困難者，得以一元以上三元以下折算一日，易科罰金。但確因不執行所宣告之
    刑，難收矯正之效，或難以維持法秩序者，不在此限。」「併合處罰之數罪，均
    有前項情形，其應執行之刑逾六月者，亦同」；該規定與修正前刑法第四十一條
    規定：「犯最重本刑為三年以下有期徒刑以下之刑之罪，而受六個月以下有期徒
    刑或拘役之宣告，因身體、教育、職業或家庭之關係，執行顯有困難者，得以一
    元以上三元以下折算一日，易科罰金。」比較，修正後之規定將可諭知易科罰金
    之罪由犯最重本刑為三年以下有期徒刑以下之刑之罪擴大至犯最重本刑為五年以
    下有期徒刑以下之刑之罪，以裁判時即修正後之規定較有利於被告，依刑法第二
    條第一項前段之規定，應適用裁判時即修正後之刑法第四十一條規定併諭知易科
    罰金之折算標準。
據上論斷，應依刑事訴訟法第二百九十九條第一項前段，刑法第二條第一項前段、第
三百零五條、第四十七條、第四十一條第一項前段，罰金罰鍰提高標準條例第一條前
段、第二條，判決如主文。
本案經檢察官馬培基到庭執行職務。
中      華      民      國    九十一    年      六      月    二十八    日
                                  臺灣臺東地方法院刑事庭
                                         審判長法官 楊力進
                                             法  官 劉柏駿
                                             法  官 林卉聆
右正本證明與原本無異。
如不服本判決，應於判決送達後十日內向本院提出上訴狀。（須附繕本）
「切勿逕送上級法院」
                                             書記官 蘇  豫
中      華      民      國    九十一    年      七      月     三     日
 附記：
中華民國刑法第三百零五條
以加害生命、身體、自由、名譽、財產之事，恐嚇他人致生危害於安全者
，處二年以下有期徒刑、拘役或三百元以下罰金。
